臺灣彰化地方法院民事判決　　　　　　　 96年度訴字第223號
　　原　　　告　丙○○
　　法定代理人　丁○○
　　　　　　　　乙○○
　　被　　　告　甲○○
　　　　　　　　　　　　　　弄.
　　訴訟代理人　戊○○
上列被告因過失傷害案件，原告提起刑事附帶民事訴訟請求損害
賠償（九十五年度彰交簡附民字第十一號），經刑事庭裁定移送
，業經本院於民國九十六年六月十三日言詞辯論終結，茲判決如
下：
    主      文
被告應給付原告新臺幣壹拾萬壹仟貳佰捌拾元，及自民國九十五
年五月六日起至清償日止按週年利率百分之五計算之利息。
原告其餘之訴駁回。
本判決原告勝訴部分，得假執行。但被告如以新臺幣壹拾萬壹仟
貳佰捌拾元為原告預供擔保，得免為假執行。
    事實及理由
一、按訴狀送達後，原告不得將原訴變更或追加他訴，但擴張或
    減縮應受判決事項之聲明者，不在此限，民事訴訟法第二百
    五十五條第一項第三款定有明文。本件原告起訴時原請求被
    告應給付原告新台幣（下同）六十三萬元及自民國（下同）
    九十五年四月十三日起至清償日止，按週年利率百分之五計
    算之利息，嗣於九十五年六月二十八日本院彰化簡易庭行言
    詞辯論期日時（刑事庭裁定移送本庭前），具狀擴張聲明為
    被告應給付原告七百零一萬六千一百五十九元及自訴狀繕本
    送達之翌日起至清償日止，按週年利率百分之五計算之利息
    ，經核與首揭規定相符，應予准許。
二、原告主張：被告於九十四年十月二十七日二十二時三十分許
    ，駕駛車牌號碼○二九六－ＮＢ號自用小客車，沿彰化縣花
    壇鄉○○路中線快車道由南往北方向行駛，行至中山路一段
    三八四號前時，本應注意汽車行駛時，駕駛人應注意車前狀
    況，並隨時採取必要之安全措施；行車速度依速限標誌或標
    線之規定，而依當時天候晴、夜間有照明、柏油路面、乾燥
    無缺陷、無障礙物、視距良好，又無不能注意之情事，竟疏
    未注意，貿然以時速一百公里以上之速度超速行駛（該路段
    速限五十公里），不慎撞及同向由原告騎乘之車牌號碼ＸＪ
    二－六八九號重型機車，致原告人車倒地，受有頭部外傷併
    腦震盪、顏面及全身擦傷等傷害，原告自得依民法第一百八
    十四條第一項前段、第一百九十三條第一項及第一百九十五
    條第一項規定，請求被告賠償下列費用：(甲)增加生活上之需
    要：1.醫療費用：原告因本件車禍而住院，自費部分支出二
    萬一千五百五十九元，牙醫醫療費用一萬七千元。2.看護費
    ：原告因本件車禍而住院十天，雖由原告之母照料，但親屬
    看護所付出之勞力，並非不能以金錢評價，只因與傷者身份
    關係密切而免除支付義務，此種親屬基於身分關係之恩惠，
    自不能加惠於加害人，故應衡量及比照僱用職業護士看護情
    形，認被害人受有相當親屬看護費之損害，得向加害人請求
    賠償看護費用，依現行醫院申請看護之標準全日班費用每日
    二千元計算，請求看護費二萬元。(乙)喪失、減少勞動能力之
    損失：原告因本件車禍所致之腦震盪而有偏頭痛之症狀，且
    經常突然感到下背異常疼痛，經醫師診斷後判定原告之脊椎
    已遭受傷害，而該傷害致使原告只能從事輕便之工作，無法
    如往常能在工作時搬動重物，此無疑對學歷不高而只能從事
    勞力工作之原告，造成難以回復之損害；原告係七十七年五
    月十一日生，自原告出院日即九十四年十一月八日起，算至
    原告退休年齡五十五歲即一百三十二年五月十一日止，尚可
    工作之勞動年資為三十七年六個月又十五日（即四百五十點
    五個月），依勞工保險殘廢給付標準表第四十六項胸腹部臟
    器機能遺存顯著障礙，終身不能從事工作者，及第五十三項
    脊柱遺存顯著畸形或顯著運動障害者，其每日應理賠金額均
    為四百四十元，按上開標準計算，原告因本件車禍所喪失之
    勞動能力損害合計為五百九十四萬六千六百元。(丙)薪資收入
    之損失：依原告每日平均工作薪資約一千一百元計算，原告
    住院十日所受薪資損失計為一萬一千元。(丁)精神慰撫金：原
    告因本件車禍所受身心打擊重大，美好人生毀於一旦，不僅
    對未來工作就業不利，更對往後尋找配偶時增加困難程度，
    將造成心理上不可磨滅之創傷，且原告所受身體上之傷害，
    迄今仍尚未痊癒，目前及日後將長期因此病痛而需承受生理
    上及心理上之痛苦，實非常人所能想像，爰請求被告給付原
    告一百萬元之精神慰撫金。綜上請求金額，總計為七百零一
    萬六千一百五十九元等語。並聲明求為判決：被告應給付原
    告七百零一萬六千一百五十九元，及自準備書狀繕本送達之
    翌日起至清償日止，按週年利率百分之五計算之利息。
三、被告則以：伊雖有超速，惟不清楚其所駕車輛於本件車禍事
    故發生時之車速，惟依台灣省彰化縣區車輛行車事故鑑定委
    員會鑑定結果，本件車禍肇事責任認定原告為主因，被告為
    次因，依法院實務判決，主次因應因主因者負七成責任，次
    因者負三成責任。又原告主張各項損害，其中勞動能力減損
    部分，未提出任何證據資料證明，其逕自認定有殘廢問題，
    實有疑義；又原告就薪資損失部分，僅提出一紙薪資證明，
    然原告是否確在該店任職，實收薪資為何，住院期間是否扣
    全薪，皆無證明，不足為採；至於醫療費用部分，被告僅就
    二萬一千五百五十九元部分不予爭執，至牙齒之傷害部分，
    本件車禍發生日為九十四年十月廿七日，惟依彰化秀傳紀念
    醫院急診診斷證明書，並未記載有牙齒之傷害，且原告時至
    九十四年十一月廿一日，離車禍發生日後將近一月之久，始
    前往牙科就醫，該部分之傷害是否為本次車禍造成，因果關
    係之有無，不無疑義。又原告請求精神慰撫金一百萬元實屬
    過高。另原告請求看護費用部分，被告不予爭執。被告係大
    學畢業，現職為業務員，月收入為二、三萬元，名下有一輛
    汽車，並無不動產等語置辯，並聲明求為判決：（一）原告
    之訴駁回。（二）訴訟費用由原告負擔。（三）如受不利判
    決，願供擔保，請准免為假執行。
四、得心證之理由：
（一）查被告於前揭時、地駕車，行至彰化縣花壇鄉○○路○段
      三八四號前時，本應注意汽車行駛時，駕駛人應注意車前
      狀況，並隨時採取必要之安全措施；行車速度依速限標誌
      或標線之規定，而依當時天候晴、夜間有照明、柏油路面
      、乾燥無缺陷、無障礙物、視距良好，又無不能注意之情
      事，竟疏未注意，貿然以時速一百公里以上速度超速行駛
      （依交通部公路總局第二區養工程處彰化工務段函稱該路
      段速限五十公里），適有原告無照騎車牌號碼ＸＪ二－六
      八九號重型機車，沿中山路同向機車道行駛，本應注意變
      換車道時，應讓直行車先行，並注意安全距離，亦疏未注
      意，貿然駛入中線快車道，二車因而發生碰撞，致丙○○
      人車倒地，受有頭部外傷併腦震盪、顏面及全身擦傷等傷
      害之事實，有道路交通事故現場圖、道路交通事故調查報
      告表（一）（二）、談話紀錄表、道路交通事故初步分析
      研判表、現場照片十張、交通部公路總局第二區養護工程
      處彰化工務段函附於台灣彰化地方法院檢察署九十五年度
      他字第三八號、九十五年度偵字第一四七一號過失傷害案
      卷可稽，並經臺灣省彰化區車輛行車事故鑑定委員會、臺
      灣省車輛行車事故覆議鑑定委員會鑑定屬實，有各該鑑定
      函附於本院九十六年度交簡字第一號刑事案卷可考，足認
      原告主張被告駕車有過失乙節堪值採信。原告雖另具狀主
      張其過失比例甚小云云，請求送覆議，惟經提示上開臺灣
      省車輛行車事故覆議鑑定委員會鑑定函，原告亦表示無意
      見（參九十六年三月廿八日言詞辯論筆錄），是其此部分
      聲請核無必要，併此敘明。
（二）按因故意或過失，不法侵害他人之權利者，負損害賠償責
      任。違反保護他人之法律，致生損害於他人者，負賠償責
      任。又汽車、機車或其他非依軌道行駛之動力車輛，在使
      用中加損害於他人者，駕駛人應賠償因此所生之損害。另
      不法侵害他人之身體或健康者，對於被害人因此喪失或減
      少勞動能力或增加生活上之需要時，應負損害賠償責任。
      再不法侵害他人之身體、健康、名譽、自由、信用、隱私
      、貞操，或不法侵害其他人格法益而情節重大者，被害人
      雖非財產上之損害，亦得請求賠償相當之金額。民法第一
      百八十四條第一項前段、第二項、第一百九十一條之二、
      第一百九十三條第一項及第一百九十五條第一項分別定有
      明文。本件被告駕車肇事致原告受傷，且被告之過失行為
      與原告所受傷害間，具有相當因果關係，被告自應賠償原
      告因本件車禍所受之損害，依首揭法條規定，原告依據民
      法侵權行為法律關係請求被告賠償所受損害，核無不合，
      應予准許。
（三）惟原告請求被告賠償之項目及費用，是否應予准許，茲分
      別說明如下：
    １增加生活上之需要
    (1)醫療費用：原告主張其因本件車禍而住院，支出醫療費用
      二萬一千五百五十九元及牙醫醫療費用一萬七千元等語，
      業據提出收據二紙及愛仁牙醫診所診斷證明書影本一份附
      卷可憑，就醫療費用二萬一千五百五十九元部分，被告未
      予爭執，核其內容亦屬治療上之必要費用，被告固應負賠
      償責任；惟就原告支出牙醫醫療費用一萬七千元部分，已
      經被告否認與本件車禍有相當因果關係，且查原告係於九
      十四年十一月廿一日始因意外性牙冠斷裂前往愛仁牙醫診
      所就診，距離本件車禍發生日將近一月，原告復未舉證此
      部分費用之支出與本件車禍之發生有何關聯，則被告前開
      抗辯自屬可採，原告請求被告賠償牙醫醫療費用一萬七千
      元部分，自嫌無據。
    (2)看護費：原告主張其因本件車禍而住院十天，並由其母照
      料乙節，有原告提出診斷證明書及其母出具之證明書一紙
      在卷可稽，觀諸原告因本件車禍所受傷勢，其經原告駕車
      嚴重超速不慎衝撞下，致頭部外傷併腦震盪、顏面及全身
      擦傷，住院期間自有全日看護之必要，本件原告雖由至親
      看護，但親屬看護所付出之勞力，並非不能以金錢評價，
      只因與傷者身份關係密切而免除支付義務，此種親屬基於
      身分關係之恩惠，自不能加惠於加害人，而認被害人受有
      相當看護費之損害，自得向加害人請求賠償看護費用，原
      告據以請求賠償看護費用二萬元，被告亦表示不予爭執，
      是原告此部分請求自應准許。
    ２喪失、減少勞動能力之損失：原告主張其因本件車禍所致
      之腦震盪而有偏頭痛之症狀，且經常突然感到下背異常疼
      痛，經醫師診斷後判定原告之脊椎已遭受傷害云云，查原
      告於九十五年一月十三日、三月十三日固有因下背痛就診
      之紀錄，有其提出診斷證明書一紙為證，惟依該症狀是否
      因而可判定原告之脊椎遭受傷害？是否影響原告之工作能
      力？是否有勞工保險殘廢給付標準表第四十六項胸腹部臟
      器機能遺存顯著障礙，終身不能從事工作，及第五十三項
      脊柱遺存顯著畸形或顯著運動障害之情形？原告均未舉證
      以明其說，是原告請被告賠償其求自出院日即九十四年十
      一月八日起，算至原告退休年齡五十五歲即一百三十二年
      五月十一日止，期間所喪失之勞動能力損害五百九十四萬
      六千六百元乙節，自無理由。
    ３薪資收入之損失：原告主張因本件車禍受有頭部外傷併腦
      震盪、顏面及全身擦傷，住院期間（自九十四年十月廿九
      日起至同年十一月七日止，共十日）無法工作，而原告原
      受僱於家人經營之「進發早點」擔任餐點製作師，負責人
      謝王來卿為原告之祖母，原告每月薪資約三萬三千元各情
      ，業據其提出秀傳紀念醫院診斷證明書、薪資證明各一件
      可按，並經原告之法定代理人即其父丁○○於本院言詞辯
      論時陳明在卷（詳九十六年六月十三日筆錄），因認原告
      依其受傷前每日平均工作薪資一千一百元計算，原告住院
      十日所受薪資損失計為一萬一千元，請求被告如數賠償，
      並無不合。被告抗辯原告是否確在該店任職，實收薪資為
      何，住院期間是否扣全薪云云，均不足採。
    ４精神慰撫金部分：原告因本件車禍受傷，肉體及精神上均
      受有痛苦，其請求被告賠償非財產上損害賠償自屬有據。
      查原告係員林農工肄業，發生車禍前在自家所營商店就職
      ，每月薪資約三萬元，並無財產；被告為大學畢業，現職
      為業務員，月收入為二、三萬元，名下有一輛汽車，並無
      不動產等情，業經兩造陳明在卷，並有稅務電子閘門財產
      所得調件明細表、財政部台灣省中區國局彰化縣分局九十
      六年三月十四日中區國稅彰縣四字０九六０００七五二二
      號函在卷可考，本院斟酌本件車禍之肇事經過、原告所受
      傷勢、痛苦，及兩造之身分、地位、經濟能力等情狀，認
      原告請求被告賠償精神慰撫金一百萬元，尚嫌過高，應予
      核減為十五萬元，方屬公允，逾此數額之請求，不應准許
      。
    ５綜上，原告得請求被告賠償醫療費用二萬一千五百五十九
      元、看護費用二萬元、薪資損失一萬一千元、精神慰撫金
      十五萬元，金額合計為二十萬二千五百五十九元。
（四）復按損害之發生或擴大，被害人與有過失者，法院得減輕
      賠償金額或免除之，為民法第二百十七條第一項明文規定
      ，此即過失相抵之法則。次按過失相抵之責任減輕或免除
      ，非為抗辯，而為請求權一部或全部之消滅，故過失相抵
      之要件具備時，法院得不待當事人之主張，逕以職權減輕
      賠償金額或免除之。查本件被告駕駛自小客車，嚴重超速
      行駛與原告無照駕駛重機車，未以兩段方式進行左轉彎，
      同為肇事原因乙節，有台灣省車輛行車事故覆議鑑定委員
      會九十五年十一月六日函附卷可稽，是原告就車禍事故損
      害之發生及擴大，亦與有過失自明。本院審酌本件肇事情
      節，爰依雙方之過失程度，減輕被告賠償金額百分之五十
      ，經計算結果，被告應賠償原告一十萬一千二百八十元（
      元以下四捨五入）。
（五）從而，原告依侵權行為損害賠償請求權，請求被告給付一
      十萬一千二百八十元及自起訴狀繕本送達翌日即九十五年
      五月六日起至清償日止按週年利率百分之五計算之利息，
      核屬正當，應予准許。至逾此部分之請求，則屬無據，應
      予駁回。
（六）又本判決命被告所為之給付未逾五十萬元，依民事訴訟法
      第三百八十九條第一項第五款規定，自應由本院依職權宣
      告假執行。另被告聲請若受不利判決願供擔保免為假執行
      部分，核與法律規定相符，爰酌定相當擔保金額宣告之。
      許。
（七）本件為刑事附民事訴訟，原告依法毋庸繳納裁判費，兩造
      於本件言詞辯論程序中復未支出何項訴訟費用，爰不另為
      訴訟費用負擔之諭知。
中      華      民      國  九十六  年  六  月  廿二  日
                            民事第一庭  法  官  簡燕子
以上正本係照原本作成。
如不服本判決，應於判決送達後二十日內向本院提出上訴狀。
中　　華　　民　　國　　96　　年　　6 　　月　　22　　日
                                        書記官  林嘉賢
